最高法院刑事判決　　　　　　一○○年度台上字第四六八九號
上　訴　人　台灣高等法院台中分院檢察署檢察官　
被　　　告　文運真
選任辯護人　宋永祥律師
　　　　　　陳建三律師
被　　　告　林森田
上列上訴人因被告等業務過失致人於死案件，不服台灣高等法院
台中分院中華民國九十九年五月六日第二審判決（九十九年度醫
上訴字第四九一號，起訴案號：台灣台中地方法院檢察署九十八
年度偵字第一七九九三號），提起上訴，本院判決如下：
    主  文
上訴駁回。
    理  由
按刑事訴訟法第三百七十七條規定：上訴於第三審法院，非以判
決違背法令為理由，不得為之。是提起第三審上訴，應以原判決
違背法令為理由，係屬法定要件。如果上訴理由書狀並未依據卷
內訴訟資料，具體指摘原判決不適用何種法則或如何適用不當，
或所指摘原判決違法情事，顯與法律規定得為第三審上訴理由之
違法情形，不相適合時，均應認其上訴為違背法律上之程式，予
以駁回。本件原判決維持第一審諭知被告文運真、林森田（下稱
被告等）無罪之判決，駁回檢察官在第二審之上訴，已綜合全部
卷證資料，逐一斟酌論斷，詳敘其無從形成被告有罪判決之心證
理由，從形式上觀察，並無違背法令之情形存在。按證據之取捨
及判斷，屬事實審法院之職權，苟其所為判斷，按諸通常經驗，
並非事理之所無，即不能謂為違背經驗法則；又認定犯罪事實所
憑之證據，雖不以直接證據為限，間接證據亦包括在內，然無論
直接或間接證據，其為訴訟上之證明，須於通常一般之人均不致
於有所懷疑，而得確信其為真實之程度者，始得據之為有罪之認
定，倘其證明尚未達到此一程度，而有合理性懷疑之存在時，事
實審法院復已就其心證上理由予以闡述，敘明其如何無從為有罪
之確信，因而為無罪之判決者，亦不得以自己片面之觀點，遽指
其為違法。本件原判決以公訴意旨略以：被告等自民國九十八年
二月二十六日下午十時許起，至翌日上午六時三十分許止，在（
改制前）台灣台中監獄（下稱台中監獄）擔任醫療新收舍助勤之
勤務，為從事業務之人；其等於上開時、地，負責看護照顧新收
犯人盧承祖時，應注意病犯有神智昏迷、休克、衰竭及昏倒者，
應予加診或急診診治，並應注意病犯之血氧檢測濃度值低於九十
之時，應速請護理人員處置，而依當時之客觀情狀，並無不能注
意之情事，被告等竟疏未注意，於使用血氧檢測機已無法檢測出
盧承祖之血氧濃度，顯見盧承祖已呈現神智昏迷等狀態後，仍貿
然持續以血氧檢測機檢測盧承祖之血氧濃度，長達約七分鐘之久
，而延誤急救時間，致盧承祖送醫急救後仍不治身亡；因認被告
等涉犯刑法第二百七十六條第二項之業務過失致死罪嫌。無非以
證人張伍隆於偵查中陳述，台中監獄實施收容人固定保護觀察紀
錄表、案發時監視器畫面光碟、勘驗筆錄、台中監獄附設培德醫
院診斷證明書影本、護理觀察紀錄、相驗筆錄、履勘現場筆錄、
相驗屍體證明書、檢驗報告書、法醫驗斷書、台中監獄收容人日
間加診及夜間急診實施要點、相驗照片等為其論據。然被告等均
非專業醫護人員，而依現場監視錄影畫面勘驗所得，可知當晚十
點五十二分許，文運真於測量盧承祖之血氧濃度並發現無任何顯
示後，以迄送醫之七分鐘期間，被告等為達戒護及救治之目的，
均在盧承祖身旁觀察，並以推、摸等方法測試盧承祖之生理反應
，待確定檢測器材正常，再施測仍無血氧反應後，立即送醫，已
盡其職務範圍內之注意義務，無過失行為可言；且盧承祖之死亡
原因，經法醫相驗後認係「心因性休克」即醫學上所稱之急性心
肌梗塞；中國醫藥大學附設醫院亦函覆稱：「以病況變化速度來
看，仍傾向把急性心肌梗塞列入考慮，一般急性心肌梗塞有三分
之一的病患會到院前死亡（即使送至醫院仍無法救活）」等語。
是盧承祖之死亡，與被告等於值勤中發現盧承祖血氧濃度為零時
，花費七分鐘確認血氧濃度之測量是否無誤之行為，尚無法證明
有相當因果關係。茲檢察官所提出之證據，既不足為被告等有罪
之積極證明，其指出之證明方法，復無從說服法院以形成被告有
罪之確信，基於無罪推定之原則，因而諭知其等無罪等情。所為
證據之取捨及判斷，核無悖離一般經驗及論理法則，自不得指為
違法。檢察官上訴意旨雖指被告等何時為盧承祖戴上安全帽、林
森田曾否對盧承祖施做CPR 急救、文運真值勤之確切時間等，有
卷內證據相互齟齬、林森田之供述與卷內資料不一，或第一審判
決之認定與卷內資料不符等情形，認原判決未予究明，有調查職
責未盡之違法云云。惟按，審判期日應調查之證據，係指與待證
事實有重要關係，在客觀上顯有調查必要性之證據而言。亦即調
查之範圍並非漫無限制，必其證據與判斷待證事實之有無，具有
關聯性，得據以推翻原判決所確認之事實，而為不同之認定；若
僅係枝節性問題，或所欲證明之事項已臻明瞭，自欠缺其調查之
必要。且被告等對盧承祖之死亡有無業務上過失，屬事實認定問
題，係事實審法院調查證據、取捨證據資為認定事實之職權行使
範圍，如其判斷與證據法則無違，即不得任意指為違法。而原審
是否已依聲請或職權調查證據，上訴意旨必須就原審證據調查之
結果，如何仍未得充分之心證，或尚有其他證據足供調查，該等
證據如何與待證事實有關，確為發見真實所必要等，加以具體表
明，第三審法院始得就上訴意旨予以審查。上訴意旨就原判決之
論斷、說明，並未具體指明如何與待證事實有重要關係，在客觀
上顯有調查必要，而得據以推翻原判決所確認之事實之違法情形
。徒以前開情詞指摘原判決違法，難認係適法之上訴第三審理由
。又檢察官係自十時（以下所載時間，均省略「十時」）三十七
分五十七秒開始勘驗現場監視錄影光碟，勘驗結果顯示三十七分
五十九秒時，林森田幫盧承祖戴好安全帽，三十八分四十四秒林
森田離開戒護區（見偵卷第二○八頁筆錄）。並無上訴意旨所指
：林森田於三十七分至三十八分四十四秒間，以手重壓被害人之
頭部及胸部長達一分鐘之久等情形。且原判決就被告等使用壓吞
板之依據及何以有對盧承祖使用之必要，已詳敘其理由。依起訴
意旨及公訴人所舉證據，亦難認盧承祖之死亡與壓舌板之使用有
因果關係；檢察官於原審更未就此聲請調查。上訴意旨指摘被告
等對盧承祖施以壓舌板之作法已逾達成執行目的之必要程度，並
因此而致盧承祖休克，進而指摘原審就該等事實未調查審酌云云
，即與調查職責未盡及判決不載理由之違法情形不相適合。再者
，卷內之「履勘現場筆錄」、「勘（相）驗筆錄」（見偵卷第七
二頁、第七五頁以下），原審於審判期日已踐行法定調查程序（
見原審卷第三六頁）。至於第一審判決行文時所載之「案發時監
視畫面光碟」、「勘驗筆錄」（見第一審判決第四頁倒數第十行
）。核諸判決內容，並未以「案發時監視畫面光碟」本身為論斷
之依據；至於「勘驗筆錄」係何所指雖有未明，然判決內並無有
關「勘驗筆錄」內容之論斷，足見係單純之贅載。原判決未予更
正，逕予引用，雖略有微疵，然因無關判決之本旨，自與採證違
背證據法則之違法情形有間，自不得據為適法之上訴理由。其餘
上訴意旨，對於原判決究竟如何違背法令，並未依據卷內資料為
具體之指摘，亦非以原判決違背法令為理由。依上說明，檢察官
上訴意旨，難謂已符合首揭法定之上訴第三審要件，其上訴違背
法律上之程式，應予駁回。
據上論結，應依刑事訴訟法第三百九十五條前段，判決如主文。
中    華    民    國  一○○  年    八    月  二十四  日
                      最高法院刑事第十二庭
                          審判長法官  黃  正  興  
                                法官  林  秀  夫  
                                法官  許  錦  印  
                                法官  林  瑞  斌  
                                法官  謝  靜  恒  
本件正本證明與原本無異
                                      書  記  官  
中    華    民    國  一○○  年    八    月   三十   日
                                                     M